臺灣宜蘭地方法院民事判決
110年度重訴字第24號
原      告  國軍退除役官兵輔導委員會宜蘭縣榮民服務處

法定代理人  帥士節  
訴訟代理人  潘艾嘉律師
被      告  羅郁惠  
上列當事人間損害賠償事件，本院於民國110年10月12日言詞辯
論終結，判決如下：
    主  文
被告應給付原告新臺幣陸佰捌拾貳萬肆仟貳佰肆拾捌元，及自民
國一百一十年四月九日起至清償日止，按週年利率百分之五計算
之利息。
訴訟費用由被告負擔。
本判決於原告以新臺幣貳佰貳拾柒萬元為被告供擔保後，得假執
行。 
    事實及理由
一、原告起訴主張：緣坐落宜蘭縣○○市○村段000地號土地及坐落
    於其上之建號719、788號建物即門牌號碼為宜蘭縣○○市○○○
    路000巷00號房屋（下稱系爭不動產）原為訴外人金世民所
    有，金世民雖曾於民國97年3月20日將系爭不動產辦理移轉
    登記予被告，惟金世民與被告間就系爭不動產並無買賣或贈
    與關係存在。嗣金世民起訴請求被告返還系爭不動產，然因
    金世民於105年10月4日之訴訟程序中死亡，並由身為遺產管
    理人之原告承受訴訟，後經鈞院105年度訴字第395號、臺灣
    高等法院106年度上字第264號判決被告應返還系爭不動產予
    原告確定。詎被告為妨害原告取回系爭不動產之所有權，竟
    於105年12月15日即前開判決確定前，將系爭不動產設定最
    高限額抵押權新臺幣(下同)480萬元予訴外人白宗民，後白
    宗民向鈞院聲請拍賣系爭不動產獲准，系爭不動產經鈞院民
    事執行處拍賣後由訴外人白明弘拍定，地政機關亦已將相關
    登記辦理完畢。因前開判決認被告應返還系爭不動產予原告
    已陷於給付不能，自屬可歸責於被告之事由，原告自得請求
    被告賠償損害，又系爭不動產於強制執行程序中送請不動產
    估價師事務所鑑價，總價值合計6,824,248元，被告既受有
    債務清償之利益，原告自得請求被告賠償，爰依法提起本件
    訴訟等語。並聲明：（一）被告應給付原告6,824,248元及
    自起訴狀繕本送達被告之翌日起至清償日止，按週年利率百
    分之5計算之利息。（二）願供擔保請准宣告假執行。
二、被告則以：同意原告之請求，但目前並無能力清償等語，資
    為抗辯。並聲明：原告之訴駁回。
三、按因可歸責於債務人之事由，致給付不能者，債權人得請求
    賠償損害，民法第226條第1項定有明文。又因可歸責於債務
    人之事由致給付不能者，債權雖仍存在，但其內容已變為損
    害賠償請求權，不復以原定之給付為標的，此觀民法第226
    條第1項之規定自明。既係以損害賠償請求權代替原定之給
    付，如其給付為特定之標的物，則其損害額以該標的物應有
    之市價計算，自無不當（最高法院84年度台上字第469號裁
    判要旨可參）。查前開確定判決命被告將系爭不動產所有權
    移轉登記予原告，惟判決確定前被告即將系爭不動產設定最
    高限額抵押權予白宗民，嗣白宗民就系爭不動產聲請拍賣，
    經本院以108年度司執字第13579號拍賣抵押物強制執行程序
    送請鑑價，其鑑定結果為6,824,248元，後系爭不動產由白
    明弘以480萬元價格拍定之事實，有本院105年度訴字第395
    號、臺灣高等法院106年度上字第264號判決書在卷可稽（見
    本院卷第15至23頁），並據本院調閱本院108年度司執字第1
    3579號卷宗核閱無誤。從而，系爭不動產因遭被告之債權人
    聲請拍賣抵押物之強制執行而拍定，是被告移轉系爭不動產
    予原告之義務已屬給付不能，且此給付不能之事由顯屬可歸
    責於被告，則依據前揭說明，原告以系爭不動產於強制執行
    程序鑑定之價格請求被告賠償，洵屬有據。被告雖陳稱其目
    前無能力清償云云。然被告所辯僅係履行及清償能力之問題
    ，與被告應負之清償責任無涉，不得據為不負履行義務之抗
    辯（最高法院19年上字第1733號判例參照），是其所辯，即
    不足採。
四、綜上所述，原告依民法第226條第1項規定，請求被告給付6,
    824,248元，及自起訴狀繕本送達翌日即110年4月9日起至清
    償日止，按週年利率百分之5計算之利息，為有理由，應予
    准許。
五、本件事證已臻明確，兩造其餘攻擊防禦方法及所提證據，經
    核與本件判斷結果不生影響，爰不逐一論駁，附此敘明。
六、原告陳明願供擔保聲請宣告假執行，核無不合，爰酌定相當
    擔保金額准許之。
七、訴訟費用負擔之依據：民事訴訟法第78條。
中　　華　　民　　國　　110 　年　　10　　月　　26　　日
                        民事庭法　官　許婉芳
以上為正本係照原本作成。
如不服本判決，應於送達後20日內，向本院提出上訴狀並表明上
訴理由，如於本判決宣示後送達前提起上訴者，應於判決送達後
20日內補提上訴理由書（須附繕本）。
如委任律師提起上訴者，應一併繳納上訴審裁判費。
中　　華　　民　　國　　110 　年　　10　　月　　26　　日
                              書記官  鄒明家